【裁判字號】    99,消債抗,186
【裁判日期】    990830
【裁判案由】    聲請更生程序
【裁判全文】
臺灣高雄地方法院民事裁定           99年度消債抗字第186號
抗  告  人  甲○○
上列當事人因消費者債務清理事件聲請更生，不服本院民國99年
7 月13日所為99年度消債更字第227 號第一審裁定，提起抗告，
本院管轄之第二審合議庭裁定如下：
    主  文
原裁定廢棄。
抗告人甲○○自民國九十九年八月三十日下午四時起開始更生程
序。
命司法事務官進行本件更生程序。
    理  由
一、本件抗告意旨略以：抗告人有不能清償債務之虞情事，於民
    國99年4 月以書面與全體無擔保債權金融機構協商債務清償
    方案成立，並約定分135 期、利率5%、每月償還金額為新臺
    幣（下同）15,000元之協議方案，然因尚有匯誠第一資產管
    理公司之外賣債權450,000 元未納入協商，且該公司已對伊
    進行強制執行扣薪程序，抗告人遂於協商成立後多方聯繫，
    但該資產公司仍堅持僅得優惠分3 期償還或一次全數清償之
    還款方案，嗣經抗告人考量自身經濟能力後，實無法兼顧於
    薪資遭扣除時，尚需履行前開協商方案，遂僅得選擇毀諾。
    再者，抗告人每月剩餘所得19,907元雖較高雄市低收入戶每
    人每月最低生活費用11,309元為高，惟伊尚須扶養二名未成
    年子女及母親，且伊工作地點離住處甚遠，所需交通費亦逾
    正常人數倍，原審以此金額認定為伊每月之生活必要費用，
    顯屬過苛。綜上所述，抗告人係因無法預期該資產公司不願
    意解除法扣致使伊無法繼續履約繳交協商款，堪認應具備「
    不可歸責於己之事由，致履行顯有重大困難」之更生聲請要
    件，原審遽以駁回，顯認事用法已有違誤不當，爰依法提起
    抗告，請求廢棄原裁定，准予抗告人更生之聲請等語。
二、按債務人不能清償債務或有不能清償之虞者，得依本條例所
    定更生或清算程序，清理其債務；而法院開始更生程序之裁
    定，應載明其年、月、日、時，並即時發生效力。次按法院
    裁定開始更生或清算程序後，得命司法事務官進行更生或清
    算程序，必要時得選任律師、會計師或其他適當之自然人或
    法人一人為監督人或管理人。消費者債務清理條例第3 條、
    第45條第1 項、第16條第1 項分別定有明文。再按，債務人
    對於金融機構因消費借貸、自用住宅借款、信用卡或現金卡
    契約而負債務，在聲請更生或清算前，應提出債權人清冊，
    以書面向最大債權金融機構請求協商債務清償方案並表明共
    同協商之意旨。而債務人與金融機構協商成立者，不得聲請
    更生或清算。但因不可歸責於己之事由，致履行顯有重大困
    難者，不在此限。本條例施行前，債務人依金融主管機關協
    調成立之中華民國銀行公會會員辦理消費金融案件無擔保債
    務協商機制與金融機構成立之協商，準用前項之規定。消費
    者債務清理條例第151 條第1 項、第5 項、第6 項分別定有
    明文。
三、經查：
（一）本件抗告人於協商成立前遭到各無擔保銀行及匯誠第一資
      產管理公司對其進行強制執行扣薪，並於99年4 月30日與
      全體無擔保金融機構協商還款方案成立乙節，有高雄縣政
      府警察局書函5 紙、本院執行命令3 紙及前置協商機制協
      議書附卷可稽（原審卷96~103頁、10~11 頁），經核大致
      相符，堪信為真實。若依目前之前置協商作業流程，因資
      產管理公司非屬消費者債務清理條例第151 條5 條所稱之
      「金融機構」，故債務人無法將資產管理公司之債權與其
      他無擔保債權同時納入協商範圍，必先待前置協商方案確
      定後，債務人始得再與資產公司就該外賣債務另行商議還
      款方案，然該資產公司是否願意與債務人協商或得否給予
      優惠之還款條件，均屬一未知數，遂導致許多有誠意還款
      之債務人常因此不確定因素而未能如期履行已先成立之協
      商方案而毀諾，若然，則此不利益之結果實無可非難於債
      務人，方謂合理。本件抗告人於前置協商成立後，依法即
      無再受該等債權人對其強制執行，而需改按協商方案每月
      15,000元予以清償，然其外賣債權人即匯誠第一資產管理
      公司卻於嗣後之協商過程中堅持不願撤除對抗告人之法定
      扣薪，致抗告人每月仍需給付所得三分之一即17,453元予
      該債權人，如此，則抗告人每月即需負擔二筆清償數額，
      惟於抗告人協商成立前，縱所有債權人均對其進行法定扣
      薪，各債權人亦僅得參與分配於並於所扣得之一筆金額即
      17,453元比例受償而已，是抗告人既具備相當誠意，欲清
      償所負債務，則無使其於協商後獲得更不利益結果，而加
      重其清償困難之理。
（二）此外，若將此不利益結果由債務人承擔，則以抗告人每月
      薪水52,360元為度，扣除系爭協商方案15,000元、資產公
      司之法定扣薪17,453元及高雄市低收入戶每人每月最低生
      活費用11,309元後，僅得剩餘8,598 元，實已不足支付二
      名幼年子女及母親之扶養費用15,000元，且抗告人亦於離
      家甚遠之高雄縣政府警察局湖內分局任職，其交通費用確
      有較其他人較高之情，此並有國道高速公路局之繳費證明
      單數紙在卷可查（原審卷第81、82頁），是抗告人既係於
      前置協商成立後始未得資產公司之讓步，而造成清償程度
      上之難處，客觀上抗告人亦確有無法繼續履行協商方案之
      實，則堪認其以因無法預期該資產公司不願意解除法扣致
      使伊無法繼續履約繳交協商款作為毀諾事由，應可構成「
      不可歸責於己之事由，致履行顯有重大困難」之更生聲請
      要件，原審於此認定應屬有誤，洵無可採。另本件復查無
      抗告人即債務人有消費者債務清理條例第6 條第3 項、第
      8 條或第46條各款所定駁回更生聲請之事由存在，則抗告
      人聲請更生，應屬有據。故原審所為之裁定既有未洽之處
      ，自應由本院廢棄原裁定，另為適法之裁定，爰依前揭規
      定，裁定如主文第1 、2 項所示，並命司法事務官進行本
      件更生程序。
四、據上論結，本件抗告為有理由，依清費者債務清理條例第11
    條第2 項、第15條、第16條、第45條，民事訴訟法第492 條
    ，裁定如主文。
中    華    民    國    99    年     8    月    30    日
                  民事鳳山分庭  審判長法  官 楊富強
                                      法  官 何悅芳
                                      法  官 林意芳
本裁定不得抗告。
本裁定於民國99年8 月30日下午4 時起開始更生，並即時發生效
力。
中    華    民    國    99    年    8     月    30    日
                                      書記官 劉國偉
附表：無擔保債權人清冊
┌──┬────────────┬────────┐
│編號│債權人                  │金額（新臺幣）  │
├──┼────────────┼────────┤
│一  │中國信託銀行            │463,323元       │
├──┼────────────┼────────┤
│二  │澳盛銀行                │360,856元       │
├──┼────────────┼────────┤
│三  │陽信銀行                │315,280元       │
├──┼────────────┼────────┤
│四  │萬泰商業銀行            │200,974元       │
├──┼────────────┼────────┤
│五  │永豐商業銀行            │168,748元       │
├──┼────────────┼────────┤
│六  │匯誠第一資產管理公司    │448,328元       │
└───────────────┴────────┘

司法院資訊處製作；財團法人民間司法改革基金會備份。
